臺灣新竹地方法院民事判決  
110年度訴字第489號
原      告  覃雅    
訴訟代理人  李幸倫律師


被      告  蘇瑄妤  


訴訟代理人  劉雅萍律師
上列當事人間損害賠償事件，本院於民國110年8月5日辯論終結
，判決如下：
　　主　　　文
被告應給付原告新臺幣伍拾萬元，及自民國一一○年六月十七日
起至清償日止，按年息百分之五計算之利息。
原告其餘之訴駁回。
訴訟費用由被告負擔百分之五十，餘由原告負擔。
本判決第一項得假執行。但被告如以新臺幣伍拾萬元為原告預供
擔保，得免為假執行。
原告其餘假執行之聲請駁回。
　　事實及理由
一、原告主張：
㈠、訴外人江旭皓與原告原為夫妻關係，江旭皓因工作前往新竹
    縣湖口鄉任職並租屋居住。被告明知江旭皓為有配偶之人，
    卻於民國（下同）110年3、4月間開始與江旭皓交往同居。
    原告於110年4月7日前往江旭皓租屋處，發現屋內處處有被
    告之日常生活用品及換洗衣物，且被告與江旭皓下班後一同
    回到租屋處。原告於110年4月13日打電話給被告表明身分，
    要求被告不得再與江旭皓交往，被告仍無動於衷。嗣原告於
    110年5月3日前往江旭皓之租屋處時，發現被告之日常生活
    用品不減反增，且當天被告仍與江旭皓下班後一同回到租屋
    處。被告之行為顯已逾越與有配偶之人交遊應謹守之界線，
    侵害原告之配偶權，致原告受有精神上極大痛苦，爰依民法
    第184條第1項、第195條第1項、第3項規定，請求被告賠償
    非財產上損害新臺幣（下同）100萬元。
㈡、訴之聲明：
　⒈被告應給付原告100萬元，並自起訴狀繕本送達之翌日起至清
    償日止，按年息百分之5計算之利息。
　⒉訴訟費用由被告負擔。
　⒊原告願供擔保，請准宣告假執行。
二、被告答辯：
㈠、被告與江旭皓間僅係公司同事關係，被告下班後偶爾會與江
    旭皓一起跑步運動討論工作內容，因運動流汗而到江旭皓租
    屋處借用浴室洗澡及更換衣物。被告與江旭皓未發展感情，
    亦未曾發生性關係，更未有逾越普通朋友等一般社交之不正
    常往來。原告提出之證據不足證明被告有與江旭皓同居、發
    生性行為之事實。
㈡、訴之聲明：
　⒈原告之訴駁回。
　⒉訴訟費用由原告負擔。
　⒊如受不利判決，被告願供擔保免為假執行。　　
三、兩造不爭執事項：
    原告為大陸地區人民，之前與訴外人江旭皓有婚姻關係，於
    110年5月31日離婚，被告曾在江旭皓新竹租屋處房間內，被
    告與江浩旭有原告提出之通訊對話內容，原告提出之證據，
    被告不爭執形式上真正。原告於江旭皓租屋處內發現的女性
    物品為被告所有。
四、本件爭點：
    原告請求被告賠償100萬元及自起訴狀繕本送達翌日起至清
    償日止按年息百分之5計算之利息，有無理由？
五、法院之判斷：
㈠、按因故意或過失，不法侵害他人之權利者，負損害賠償責任
    ，故意以背於善良風俗之方法，加損害於他人者亦同；又不
    法侵害他人之身體、健康、名譽、自由、信用、隱私、貞操
    ，或不法侵害其他人格法益而情節重大者，被害人雖非財產
    上之損害，亦得請求賠償相當之金額；前2項規定，於不法
    侵害他人基於父、母、子、女或配偶關係之身分法益而情節
    重大者，準用之。民法第184條第1項、第195條第1項、第3
    項分別定有明文。民法第184條第1項前段規定，以權利之侵
    害為侵權行為要件之一，故有謂非侵害既存法律體系所明認
    之權利，不構成侵權行為。惟同法條後段規定，故意以背於
    善良風俗之方法加害於他人者，亦同。則侵權行為係指違法
    以及不當加損害於他人之行為而言，至於侵害係何權利，要
    非所問。而所謂違法以及不當，不僅限於侵害法律明定之權
    利，即違反保護個人法益之法規，或廣泛悖反規律社會生活
    之根本原理的公序良俗者，亦同。通姦之足以破壞夫妻間之
    共同生活而非法之所許，此從公序良俗之觀點可得斷言，不
    問所侵害係何權利，對於配偶之他方應構成共同侵權行為。
    婚姻係以夫妻之共同生活為其目的，配偶應互相協力保持其
    共同生活之圓滿安全及幸福，而夫妻互守誠實，係為確保其
    共同生活之圓滿安全及幸福之必要條件，故應解為配偶因婚
    姻契約而互負誠實之義務，配偶之一方行為不誠實，破壞共
    同生活之圓滿安全及幸福者，即為違反因婚姻契約之義務而
    侵害他方之權利(最高法院55年台上字第2053號民事判例要
    旨參照)。
㈡、經查，原告主張之前開事實，提出LINE對話紀錄、視訊畫面
    、照片、通聯紀錄、錄音譯文、診斷證明書等為證（本院卷
    第17-85頁），被告就前開證據不爭執形式上之真正，然否
    認有與被告同居及發生性行為之事實。觀諸被告與江旭皓於
    通訊軟體LINE之對話內容，江旭皓向被告表達「想我嗎？」
    、「我愛妳」等親密詞語，被告亦對上開詞語回應「想你啊
    。好想好想好想」、「我愛你」等語，實與一般同事友人間
    之互動有別，被告與江旭皓已逾越正常社交往來之範疇。次
    查，被告與江旭皓一同返回江旭皓租屋處，且被告之衣物（
    含內衣褲）、盥洗用品置放於江旭皓租屋處，且被告與江旭
    皓之衣物同置放於衣櫃，及生活用品交錯混雜置放，被告之
    內衣褲吊掛於江旭皓租屋內公開空間之曬衣繩，絲毫無需避
    諱，儼然同居一室關係非比尋常，有原告於江旭皓租屋處所
    拍攝之現場照片可佐（本院卷第39-49、59-79頁），被告雖
    抗辯其係與江旭皓一起運動討論工作內容，因運動流汗而借
    用浴室云云，然衡諸常情，若非具相當程度之親密關係，被
    告豈有可能會於一般已婚男性友人之住處盥洗，並於江旭皓
    租屋處內隨處可見多件被告之衣物、內衣褲、睡衣、保養品
    、牙刷、漱口杯等，且公然吊曬內衣褲，顯與常理有違。再
    者，原告與江旭皓之母前往江旭皓租屋處時，江旭皓與被告
    開鎖進入租屋處，江旭皓及被告對於原告質問其二人關係及
    被告為何前經原告告知後仍繼續與江旭皓交往等各節，均未
    有否認爭執之詞，有錄音對話內容譯文憑(本院卷第81-83頁
    )。綜上以觀，被告前開所辯，顯不足採。被告所為已破壞
    原告間之婚姻生活信賴基礎，破壞干擾原告與其配偶於婚姻
    關係中忠實義務及保持婚姻共同生活圓滿、安全及幸福之權
    利，已達不法侵害原告基於配偶關係之身分法益而情節重大
    之程度，原告自得請求被告賠償非財產上損害賠償。
㈢、次按慰藉金之賠償須以人格權遭遇侵害，使精神上受有痛苦
    為必要，其核給之標準固與財產上損害之計算不同，然非不
    可斟酌雙方身分資力與加害程度，及其他各種情形核定相當
    之數額（最高法院51年台上字第223號民事判例要旨參照）
    。以人格權遭遇侵害，受有精神上之痛苦，而請求慰藉金之
    賠償，其核給之標準，須斟酌雙方之身分、資力與加害程度
    及其他各種情形核定相當之數額。且所謂「相當」，應以實
    際加害情形與其名譽影響是否重大及被害人之身分、地位與
    加害人之經濟情況等關係定之（最高法院86年度台上字第35
    37號民事判決意旨參照）。身分法益與人格法益同屬非財產
    法益，上開有關人格法益受侵害酌定慰撫金之標準，自得為
    衡量因身分法益受侵害所生損害賠償金額之參考。被告為思
    慮成熟、具有判斷是非能力之成年人，經原告告知後仍與原
    告之配偶江旭皓交往，導致原告與江旭皓離婚，嚴重破壞原
    告婚姻生活之圓滿、安全及幸福，致原告受有精神上痛苦，
    有診斷證明書、瑞興診所函附病歷可佐(本院卷第85、111、
    113頁)。參酌原告高中肄業，目前無工作，名下無財產、被
    告大學畢業，月薪3萬元，名下無財產，業據兩造陳述在卷
    （本院卷第127-128頁），並有稅務電子閘門財產所得調件
    明細表可佐（本院卷第97-102頁）。衡諸被告行為對原告婚
    姻生活之圓滿所造成破壞程度、兩造之身分、地位、經濟狀
    況，及原告所受精神上痛苦程度等一切情狀，認原告請求被
    告給付非財產上之損害，應以50萬元為適當，逾上開範圍之
    請求，尚屬無據，應予駁回。
㈣、末按「給付有確定期限者，債務人自期限屆滿時起，負遲延
    延責任；給付無確定期限者，債務人於債權人得請求給付時
    ，經其催告而未為給付，自受催告時起，負遲延責任；其經
    債權人起訴而送達訴狀，或依督促程序送達支付命令，或為
    其他相類之行為者，與催告有同一之效力」、「遲延之債務
    ，以支付金錢為標的者，債權人得請求依法定利率計算之遲
    延利息」、「應付利息之債務，其利率未經約定，亦無法律
    可據者，週年利率為百分之5」，民法第229條第2項、第233
    條第1項前段、第203條分別定有明文。本件原告之請求，係
    以支付金錢為標的，未約定利率，且給付無確定期限，依上
    揭規定，原告請求自起訴狀繕本送達（被告於110年6月16日
    親自收受，有送達證書在卷可稽，見本院卷第89頁）之翌日
    即110年6月17日起至清償日止，按年息百分之5計算之利息
    ，為有理由，應予准許。
㈤、綜上所述，原告依民法第184條第1項前段、第195條第1項、
    第3項規定，請求被告給付原告50萬元及自110年6月17日至
    清償日止，按年息百分之5計算之利息，為有理由，應予准
    許；逾此範圍之請求，為無理由，應予駁回。
六、本件判決基礎之事證已臻明確，兩造其餘之攻擊防禦方法及
    所舉證據，經審酌後核與判決結果不生影響，爰不一一論列
    ，附此敘明。
七、本判決第一項所命被告給付之金額未逾50萬元，應依民事訴
    訟法第389條第1項第5款之規定依職權宣告假執行。被告陳
    明願供擔保，聲請宣告免為假執行宣告，經核無不合，爰酌
    定被告免為假執行宣告之擔保金額。至於原告敗訴部分，其
    假執行之聲請已失所依附，應併予駁回之。
八、據上論結，本件原告之訴為一部有理由、一部無理由，依民
    事訴訟法第79條、第389條第1項第5款、第392條第2項，判
    決如主文。
中　　華　　民　　國　　110 　年　　9 　　月　　8 　　日
　　　　　　　　　民事第二庭　　法　官　林麗玉
以上正本係照原本作成。
如對本判決上訴，須於判決送達後20日內向本院提出上訴狀。併
繳納上訴裁判費。
中　　華　　民　　國　　110 　年　　9 　　月　　8 　　日
　　　　　　　　　　　　　　　　書記官　郭春慧